臺灣高等法院刑事判決　　　　　　　　100年度上易字第756號
上　訴　人
即　被　告　吳佳玲
選任辯護人　陳筱屏律師（法律扶助律師）
上列上訴人因竊盜案件，不服臺灣宜蘭地方法院100 年度易字第
58號，中華民國100年3月4 日第一審判決（起訴案號：臺灣宜蘭
地方法院檢察署99年度偵字第4454號），提起上訴，本院判決如
下：
    主  文
上訴駁回。
    理  由
一、依刑事訴訟法第350條、第361條、第362條、第367條規定，
    不服地方法院之第一審判決而上訴者，須提出上訴書狀，並
    應敘明具體理由，為上訴必備之程式；其所提出之書狀未敘
    述上訴理由，或僅曾以言詞陳述上訴理由者，均應於上訴期
    間屆滿後20日內補提理由書於第一審法院。第一審法院經形
    式審查，認逾期未補提上訴理由者，應定期間先命補正；逾
    期未補正者，為上訴不合法律上之程式，應以裁定駁回。倘
    已提出上訴理由，但所提非屬具體理由者，則由第二審法院
    以上訴不合法律上之程式，判決駁回。而所謂具體理由，必
    係依據卷內既有訴訟資料或提出新事證，指摘或表明第一審
    判決有何採證認事、用法或量刑等足以影響判決本旨之不當
    或違法，而構成應予撤銷之具體事由，始克當之（例如：依
    憑證據法則具體指出所採證據何以不具證據能力，或依憑卷
    證資料，明確指出所為證據證明力之判斷如何違背經驗、論
    理法則）；倘僅泛言原判決認定事實錯誤、違背法令、量刑
    失之過重或輕微，而未依上揭意旨指出具體事由，或形式上
    雖已指出具體事由，然該事由縱使屬實，亦不足以認為原判
    決有何不當或違法者（例如：對不具有調查必要性之證據，
    法院未依聲請調查亦未說明理由，或援用證據不當，但除去
    該證據仍應為同一事實之認定），皆難謂係具體理由，俾與
    第二審上訴制度旨在請求第二審法院撤銷、變更第一審不當
    或違法之判決，以實現個案救濟之立法目的相契合，並節制
    濫行上訴（參照最高法院97年度台上字第892 號刑事判決意
    旨）。
二、本件被告不服原審判決，提起上訴，其於民國（下同） 100
    年3 月21日提出上訴理由狀稱：「被告因被債務所逼而誤觸
    法網，犯後已與被害人達成和解，行為惡性尚屬輕微：被告
    因被綽號「阿偉」逼債而誤觸法網，雖於夜間侵入被害人蕭
    照燦住宅，惟其乃是再三勘查確認該住處無人在內始入內，
    相較於有人在內而侵入住宅所破壞居住安寧之程度較為輕微
    ；再者，被告所竊取之財物共計為新臺幣（下同）6萬5,000
    元以及重量約1錢多之金戒子1只，以99年7月間黃金價格1錢
    仍在4,000多元計算，則1 錢多之金戒子市價應不超過1萬元
    ，故被害人蕭照燦總損失金額不超過7萬5,000元，而被告知
    情自己犯錯在先，故仍願以10萬元與被害人達成和解，並已
    於和解當日即99年8月20日先行給付5,000元予被害人，之後
    再依被害人之意按月匯款5,000 元至其所指定之帳戶（戶名
    ：李阿蘭，帳號：00000000000000）以彌補被害人所受之損
    害，是以，被告行為惡性尚屬輕微，原審判決未審酌被告侵
    害被害人居住安寧情節較為輕微，且犯後業與被害人達成和
    解，而逕自諭知7 個月較重之刑期，有違比例原則，且未給
    予被告自新之機會。請求撤銷原審判決，改諭知被告6 個月
    有期徒刑，緩刑2年」云云。
三、查原審判決係認定：「被告與住在宜蘭縣蘇澳鎮○○路○段2
    11巷17號之蕭照燦女兒認識，其與蕭照燦之女兒聊天時，獲
    悉蕭照燦全家人將於99年7 月間出國之訊息，嗣因其債主即
    綽號「阿偉」之成年男子（真實姓名年籍不詳）不斷催促其
    清償所積欠之賭債，被告乃思與「阿偉」一同前往蕭照燦之
    住處行竊財物來清償欠款，被告遂與「阿偉」基於意圖為自
    己不法所有之竊盜犯意聯絡，先於99年7月15日晚間8時許，
    與「阿偉」一起騎機車到上開蕭照燦住宅外勘查地形，發現
    該屋確無人在，吳佳玲乃以其使用之0000000000號行動電話
    ，於當日晚間9時7分、27分許，撥打0000000000號行動電話
    聯絡不知情之鎖匠陳志豪到場，並以「我家鑰匙遺失」、「
    忘記帶身分證」等語，誆請陳志豪將蕭照燦住宅之門鎖開啟
    ，被告、「阿偉」隨即於當日晚間9 時30分許，分由「阿偉
    」在蕭照燦住宅外把風，由被告侵入蕭照燦住宅內徒手竊取
    屋內之財物新臺幣6萬5,000元及重約1錢多之金戒子1只得逞
    。被告於行竊得逞後，便將所竊得之物品交予「阿偉」用以
    抵償部分賭債。嗣因蕭照燦之鄰居發覺異狀而報警後，警方
    始循線查悉等情。以被告所為係犯100年1月28日修正生效前
    刑法第321條第1項第1 款之夜間侵入住宅竊盜罪。被告係利
    用不知情之鎖匠開啟被害人住處門鎖，藉以遂行其上開侵入
    住宅行竊之犯行，為間接正犯。又被告與成年男子「阿偉」
    間，就上開犯行，有犯意聯絡與行為分擔，為共同正犯。」
    原審判決並詳載其審酌科刑之一切情狀之理由稱：「茲審酌
    被告之素行、智識程度；犯罪之動機、目的、手段、所得財
    物價值；因積欠賭債鋌而走險，任意於夜間侵入他人住處行
    竊財物，完全漠視法律規範，所為已嚴重侵害他人之居住安
    寧及財產權，並破壞社會治安，行為惡性非輕；犯後態度及
    被害人所受損害等一切情狀，暨檢察官、被告對於科刑範圍
    所表示之意見後，量處有期徒刑柒月」（原審判決第3 頁）
    ，故原審判決已就量刑刑度詳為審酌並明其理由，原審判
    決認事用法，核無違誤，量刑亦屬妥適，被告上訴意旨僅以
    被告因被債務所逼而誤觸法網，犯後已與被害人達成和解，
    請求輕判或緩刑云云，惟按刑之量定及緩刑之宣告，係實體
    法上賦予法院得為自由裁量之事項，倘其未有逾越法律所規
    定之範圍，或濫用其權限，即不得任意指摘為違法（最高法
    院75年台上字第7033號判例要旨參照），本件原審判決於量
    刑時，已依上揭規定，就量刑刑度詳為審酌並明其理由，
    原審之量刑既未逾越法定刑度，亦未濫用自由裁量之權限，
    於法並無不合，亦無過重之情形，且縱被告已與被害人達成
    和解，仍無礙於原審之認事用法，此犯罪後態度，原審亦已
    予以審酌，被告上訴意旨，尚不足以影響原審判決量刑刑度
    之本旨，亦不足以認原審判決有何不當或違法，核非上開法
    條規定之上訴應敘述之具體理由。此外，被告復未具體指摘
    原審判決關於認定事實、適用法律及量刑等事項，究竟有何
    違法或不當之具體情形。揆諸上開說明，本件上訴未敘述具
    體理由及不合法律上之程式，應予駁回，並不經言詞辯論為
    之。
據上論斷，應依刑事訴訟法第367條前段、第372條，判決如主文
。
中    華    民    國   100    年    4     月    12    日
                  刑事第三庭  審判長法  官  陳博志
                                    法  官  劉興浪
                                    法  官  許文章
以上正本證明與原本無異。
不得上訴。
                                    書記官  蔡慧娟
中    華    民    國   100    年    4     月    12    日